【裁判字號】    97,訴,1869
【裁判日期】    971231
【裁判案由】    違反毒品危害防制條例
【裁判全文】
臺灣臺南地方法院刑事判決              97年度訴字第1869號
公  訴  人  臺灣臺南地方法院檢察署檢察官
被      告  乙○○
上列被告因違反毒品危害防制條例案件，經檢察官提起公訴（97
年度毒偵字第2615號），被告就被訴事實為有罪之陳述，經本院
裁定由受命法官獨任行簡式審判程序，本院判決如下：
    主  文
乙○○施用第一級毒品，累犯，處有期徒刑柒月。
    事  實
一、乙○○前於民國90年間因違反毒品危害防制條例案件，經本
    院於以90年度訴字第1329號判處有期徒刑7月、4月，並定應
    執行刑為有期徒刑10月確定；又於93年間，因違反毒品危害
    防制條例案件，經本院以93年度訴字第43號判處有期徒刑10
    月、4月，並應執行刑為有期徒刑1確定，上開二罪並經本院
    以93年度聲字第708號裁定定應執行刑為有期徒刑1年10月確
    定，嗣於94年9月8日有期徒刑執行完畢。
二、乙○○前於民國88年間，因施用毒品案件，經本院以88年度
    毒聲字第1761號裁定送勒戒處所施以觀察、勒戒，認無繼續
    施用傾向，嗣於88年12月3日觀察、勒戒執行完畢出所。又
    於90年間因違反毒品危害防制條例案件，經本院以90年度毒
    聲字第1331號裁定送勒戒處所施以觀察、勒戒，認有繼續施
    用傾向，另經本院以90年度毒聲字第2115號裁定送戒治處所
    施以強制戒治，嗣於93年1月9日因法律修正逕行釋放致強制
    戒治未完成。又於93年間因違反毒品危害防制條例案件，經
    本院以93年度訴字第43號判處有期徒刑10月、4月，並定應
    執行刑為有期徒刑1年確定。其於上開受觀察、勒戒執行完
    畢後5年內，仍因有施用毒品案件，經法院判處罪刑，即屬
    於「5年內再犯」，顯見其再犯率甚高，原實施觀察、勒戒
    ，已無法收其實效，而無5年戒斷期之存在。
三、乙○○仍未戒除毒癮，於上開有期徒刑及觀察、勒戒執行完
    畢後五年內，基於施用第一級毒品海洛因、第二級毒品甲基
    安非他命之犯意，於97年7月22日採尿時起回溯26小時內之
    某時許，在其台南縣永康市○○街10號505室居所，以將海
    洛因及甲基安非他命同時摻在香菸中一行為之方式施用第一
    級毒品海洛因及第二級毒品甲基安非他命一次。嗣於97年7
    月22日，在台南縣永康市○○街10號505室，因同居友人鄭
    雅慧涉犯毒品案件為警緝獲，乙○○遂於本件犯行未被犯罪
    偵查機關發覺前，自行向警方自首，並於同日接受採尿送驗
    ，檢驗結果呈現安非他命陽性、甲基安非他命陽性及可待因
    陽性反應、嗎啡陽性反應，而知悉上情。
四、案經臺南縣警察局永康分局報請臺灣臺南地方法院檢察署檢
    察官偵查起訴。
    理  由
壹、程序事項：
  一訊之被告乙○○對於起訴之犯罪事實均坦承不諱，並當庭表
    示認罪，而經本院裁定以簡式審判程序加以審理，則依據刑
    事訴訟法第273條之2、同法第159條第2項之規定，不適用傳
    聞法則有關限制證據能力之相關規定，合先敘明。
  二按上訴人前因施用毒品案件，經第一審法院以八十九年度毒
    聲字第四三九號裁定送觀察、勒戒後，因認無繼續施用毒品
    之傾向，於八十九年二月十日觀察、勒戒執行完畢出所，並
    經台灣板橋地方法院檢察署檢察官以八十九年度毒偵字第六
    二八號不起訴處分確定；上訴人復於上開不起訴處分後之五
    年內，因施用毒品案件，經第一審法院以九十二年度毒聲字
    第三四二一號裁定觀察、勒戒後，認有繼續施用毒品之傾向
    ，此有台灣台北看守所附設勒戒處所九十三年三月五日有無
    繼續施用毒品傾向證明書在卷可稽，惟因毒品危害防制條例
    於九十三年一月九日修正施行，遂於九十三年三月十七日因
    修法免除戒治，釋放出所，並經第一審法院以九十三年度訴
    字第五五０號（起訴案號台灣板橋地方法院檢察署九十三年
    度毒偵緝字第九八號）判處有期徒刑六月確定，於九十三年
    十一月十五日易科罰金執行完畢。有原審法院上訴人之前案
    紀錄表在卷可按。依上訴人上開前科資料，足見其最近一次
    之強制戒治執行完畢釋放之時應係八十九年二月十日。至其
    前揭另次強制戒治雖於九十三年三月十七日經免除執行，乃
    因毒品危害防制條例修正之故，並非因完成法律所預設足以
    戒斷毒癮之治療程序，自不得認係觀察、勒戒或強制戒治執
    行完畢而釋放，最高法院95年度台上字第4270號判決參照。
    依上開最高法院判決意旨可知，因毒品危害防制條例修正而
    出所，不得認係觀察、勒戒或強制戒治執行完畢。查被告前
    於88年間，因施用毒品案件，經本院以88年度毒聲字第1761
    號裁定送勒戒處所施以觀察、勒戒，認無繼續施用傾向，嗣
    於88年12月3日觀察、勒戒執行完畢出所。又於90年間因違
    反毒品危害防制條例案件，經本院以90年度毒聲字第1331號
    裁定送勒戒處所施以觀察、勒戒，認有繼續施用傾向，另經
    本院以90年度毒聲字第2115號裁定送戒治處所施以強制戒治
    ，嗣於93年1月9日因法律修正逕行釋放致強制戒治未完成，
    有台灣高等法院被告前案紀錄表一份在卷可參，是依上開最
    高法院判決意旨及說明可知，被告於93年1月9日因毒品危害
    防制條例修正致強制戒治未完成，該日非強制戒治執行完畢
    之日，故被告最近一次觀察、勒戒執行完畢之日係於88年12
    月3日。
  三又按觀察、勒戒或強制戒治執行完畢後，5年內再犯毒品危
    害防制條例第10條之罪者，檢察官應依法追訴，同條例第23
    條第2項定有明文。查被告於88年12月3日觀察、勒戒執行完
    畢後，又於93年間因違反毒品危害防制條例案件，經本院以
    93年度訴字第43號判處有期徒刑10月、4月，並定應執行刑
    為有期徒刑1年確定，有臺灣高等法院被告前案紀錄表一份
    附卷可稽。再按，被告於5年內曾經再犯，縱其三犯本案施
    用毒品之時間，在初犯受強制戒治執行完畢釋放5年以後，
    仍與「五年後再犯」之情形有別，且因已於「五年內再犯」
    ，顯見其再犯率甚高，原實施觀察、勒戒或強制戒治，已無
    法收其實效，即應由檢察官逕行依法追訴（最高法院九十五
    年度台非字第一０四號判決參照）。是被告前受觀察、勒戒
    執行完畢之日距為本件犯行時雖相隔5年以上，然揆諸前揭
    說明，被告於上開受觀察、勒戒執行完畢後5年內，仍因有
    施用毒品案件，經法院判處罪刑，即屬於「5年內再犯」，
    顯見被告之再犯率甚高，原實施觀察、勒戒，已無法收其實
    效，而無5年戒斷期之存在，本件施用毒品犯行自無再經觀
    察勒戒、強制戒治之必要，應由檢察官逕行起訴。是以，被
    告於觀察、勒戒執行完畢後5年內再犯毒品危害防制條例之
    罪，即應依法追訴、審理。
貳、實體事項：
  一訊據被告乙○○就上開事實均坦承不諱，並有正修科技大學
    超微量研究中心於97年8月5日檢驗報告一紙在卷為憑。
  二按海洛因經注射入人體後，約百分之80於24小時內自尿中排
    出，一般而言，尿液中能否驗出嗎啡陽性反應與其投與量、
    投與途徑、採尿時間、個人體質及檢驗方法之靈敏度有關，
    國外曾有文獻報導注射六毫克之海洛因鹽酸鹽，其代謝物嗎
    啡之平均可檢出時限約為26小時，業經行政院衛生署藥物食
    品檢驗局分別於八十一年九月八日以（八一）藥檢壹字第八
    一一四八八五號函述明此旨綦詳。又按，甲基安非他命經服
    用後約有70%排泄於尿液中，其於尿液中排出之最長時限，
    受施用劑量、施用方式、個人體質及其代謝情況等因素影響
    ，因個案而異，一般可檢出之最長時限為甲基安他命1至5天
    ，業經行政院衛生署管制藥品管理局91年10月3日管檢字第
    110436號函述明綦詳。再按，吸食甲基安非他命經由代謝會
    產生少量的安非他命，而吸食安非他命經由代謝不會再產生
    甲基安非他命，財團法人私立高雄醫學大學附設中和紀念醫
    院93年11月29日高醫附祕字第0930003384號函述明此旨甚詳
    。依上開財團法人私立高雄醫學大學附設中和紀念醫院函可
    知，如尿液中檢驗出甲基安非他命，則表示被告係施用甲基
    安非他命，而非安非他命。
  三經查，被告經警於97年7月22日採尿送驗，呈安非他命陽性
    、甲基安非他命陽性及可待因陽性、嗎啡陽性反應，此有正
    修科技大學超微量研究科技中心97年8月5日檢驗報告一紙在
    卷可稽，核與被告自白相符。是被告之自白確實出於真實，
    可採為認定事實之基礎。揆諸上開說明，足認被告確有於上
    開時、地施用施用第一級毒品海洛因一次及第二級毒品甲基
    安非他命一次之事實，要可認定。
  四綜上所述，本案事證明確，被告之犯行堪以認定，應依法論
    科。
參、論罪：
  一核被告乙○○所為，分別係犯毒品危害防制條例第10條第1
    項之施用第一級毒品罪1次、同條例第10條第2項之施用第二
    級毒品罪1次。又被告分別持有第一級毒品海洛因及第二級
    毒品甲基安非他命並進而施用，其持有之低度行為應為施用
    之高度行為所吸收，不另論罪。又被告係以一行為同時觸犯
    毒品危害防制條例第10條第1項施用第一級毒品罪及同條第2
    項施用第二級毒品罪，為想像競合犯，應從較重之施用第一
    級毒品罪處斷，並依法變更起訴法條。
  二再查，被告有如犯罪事實欄一之前科紀錄，業如上述，其於
    94年9月8日有期徒刑執行完畢出監，此有臺灣高等法院被告
    前案紀錄表1份附卷足憑，故被告於受有期徒刑執行完畢後
    ，5年內故意再犯本件有期徒刑以上之罪，依刑法第47條第1
    項規定，為累犯，應依法加重其刑。又被告犯罪後在未被有
    偵查權之公務員或機關發覺前，即主動向臺南縣警察局永康
    分局表示犯罪事實，並接受裁判，此有警詢筆錄一份在卷可
    按（見警卷第2頁），被告所犯施用第一級毒品罪之行為合
    乎自首之要件，爰依刑法第62條前段減輕其刑。又被告同時
    符合加重及減輕其刑之規定，爰依法先加後減之。
  三茲審酌被告前曾因施用毒品經送觀察、勒戒處分執行完畢後
    ，猶仍不思戒絕毒癮、革除惡習，顯未能深切悔改並記取教
    訓，惟念及被告施用毒品之犯行，在本質上乃屬自我戕害身
    心健康之行為，以及被告犯後尚知坦承犯行，態度良好等一
    切情狀，爰分別量處如主文所示之宣告刑，並定其應執行之
    刑，以資懲戒。
據上論斷，應依刑事訴訟法第273條之1第1項、第299條第1項前
段、第300條，毒品危害防制條例第10條第1項、第2項，刑法第
11條前段、第47條第1項、第62條前段、第55條，判決如主文。
本案經檢察官甲○○到庭執行職務。
中    華    民    國    97    年    12    月    31    日
                  刑事第二庭    法  官  黃瑪玲
以上正本證明與原本無異。
如不服本判決，應於本判決送達後10日內，向本院提出上訴書狀
，並應敘述具體理由。如未敘述上訴理由者，應於上訴期間屆滿
後20日內向本院補提理由書狀（均須按他造當事人之人數附繕本
）「切勿逕送上級法院」。
                                書記官  黃玉秀
中    華    民    國    97    年    12    月    31    日
附錄法條
毒品危害防制條例第10條
施用第一級毒品者，處 6 月以上 5 年以下有期徒刑。
施用第二級毒品者，處 3 年以下有期徒刑。


司法院資訊處製作；財團法人民間司法改革基金會備份。
